【裁判字號】    89,自,325
【裁判日期】    891212
【裁判案由】    傷害等
【裁判全文】
臺灣板橋地方法院刑事判決                          八十九年度自字第三二五號
    自  訴  人  丁○○
    被      告  甲○○
                乙○○
                丙○○
    共      同
    選任辯護人  洪堯欽
右列被告因傷害等案件，經自訴人提起自訴，本院判決如左：
    主  文
甲○○公然侮辱人，處罰金壹仟元，如易服勞役，以佰元折算壹日。其餘被訴傷害
部分無罪。
乙○○、丙○○均無罪。
    事  實
一、甲○○係臺北縣三重市○○○○街六十六巷四十五號寶群紙器股份有限公司（下
    稱寶群公司）之負責人，丁○○則為寶群公司之股東，二人因為對公司經營之理
    念相左，夙有怨隙，民國八十九年二月十九日下午三時三十分許，甲○○在前揭
    寶群公司址與員工開完會議後，偕同其子乙○○欲離開公司，於經過辦公室樓梯
    下方之販賣機旁時，適遇到丁○○，雙方遂又因公司之事，互起爭執，甲○○竟
    於公司多數員工聞聲出來觀望之得以共見共聞之狀況下，公然對丁○○以台語侮
    辱稱：「幹妳娘！」，使丁○○之名譽受損。
二、案經丁○○提起自訴。
        理  由
甲、被告甲○○有罪部分：
一、訊據被告甲○○固坦承於前揭時、地與丁○○互起爭執等情不諱，惟矢口否認右
    揭犯行，辯稱：伊當天沒有罵丁○○三字經云云；惟查，右揭事實業據自訴人丁○○指訴明確，核與證人即公司員工陳慶鴻證稱：當天伊有聽到甲○○在罵丁○○三字經等語，及證人即公司員工王英雪證稱：伊有聽到甲○○用三字經罵丁○○，但伊也有聽到丁○○也在回罵甲○○等語（均見本院八十九年十一月一日訊
    問筆錄），尚屬相符，是被告甲○○前揭所辯，顯係事後圖卸刑責之詞，不足採
    信。本件事證明確，被告甲○○犯行洵堪認定，應予依法論處。
二、核被告甲○○所為，係犯刑法第三百零九條第一項之公然侮辱罪。自訴人雖認被
    告甲○○於前揭時、地以「幹妳娘！」辱罵自訴人之行為，公然侮辱其母親，係
    犯刑法第三百十條之毀謗罪嫌云云，惟刑法第三百十條誹謗罪之成立，必須意圖
    散布於眾，而指摘或傳述足以毀損他人名譽之具體事實，尚僅抽象的公然為謾罵
    或嘲弄，並未指摘具體事實，則屬刑法第三百零九條第一項公然侮辱罪範疇，又
    被告甲○○係因與自訴人發生爭執，始對自訴人口出「幹你娘！」，則參之被告
    甲○○與自訴人當時處於對立之立場情形下，被告甲○○口出穢言應係針對自訴
    人而發，是自訴人所認，顯有誤會，附此敘明。爰審酌被告甲○○因與自訴人互
    起爭執，基於氣憤，始以難堪言語辱罵自訴人，損害自訴人之名譽，情節尚屬輕
    微，暨被告犯罪之動機、目的、手段等一切情狀，量處如主文所示之刑，並諭知
    易服勞役之折算標準，以示懲儆。
三、自訴意旨又以：被告甲○○基於概括之犯意，於八十八年十一月二十二日下午三
    時許，及其他不詳時間，連續在電話中以「幹妳娘老雞麥！」辱罵自訴人三次，
    使其已過逝之父親藍仁聰名譽受損，因認被告甲○○涉有刑法第三百十二條之侮
    辱毀謗死人罪嫌云云。按犯罪事實應依證據認定之，無證據不得推定其犯罪事實
    ，刑事訴訟法第一百五十四條定有明文。所謂認定犯罪事實之證據，係指足以認
    定被告確有犯罪行為之積極證據而言，該項證據自須適合於被告犯罪事實認定，
    始得採為斷罪資料。又苟未能發現相當證據，或證據不足以證明，自不能以推測
    或擬制之方法，以為裁判基礎，亦分別有最高法院二十九年度上字第三一０五號
    及同院四十年度台上字第八六號判例意旨可資參照。又按告訴人之指訴係以使被
    告入罪為目的，必須調查其他證據證明告訴人之指訴與事實相符，始可採為證據
    ，最高法院六十九年度台上字第一五三一號判例可資參照。經查，被告甲○○堅
    決否認有於電話中以「幹妳娘老雞麥！」辱罵自訴人之行為，而被告甲○○所涉
    前揭罪嫌，除自訴人之單一指訴外，並未有其他如電話錄音之積極證據，足以證
    明被告甲○○確有於電話中以「幹妳娘老雞麥！」辱罵自訴人之不法犯行，況且
    自訴人於本院調查時均無法明確指出被告甲○○其他二次在電話中以三字經辱罵
    自訴人之時間，益徵其指訴之瑕疪，要難遽為採信，自難僅憑自訴人之片面指訴
    即遽認被告甲○○有前揭犯行，此外復查無其他積極證據，足資證明被告甲○○
    有自訴人所指之辱罵行為，則本件被告甲○○被訴侮辱毀謗死人罪之犯行，尚屬
    不能證明，本應為無罪之諭知，惟依自訴意旨認此部分與前揭論罪部分，有裁判
    上一罪之連續犯關係，爰不另為無罪之諭知，附此敘明。
乙、無罪部分：
一、自訴意旨略以︰被告甲○○、乙○○及丙○○，基於共同傷害人身體之犯意聯絡
    ，於八十九年二月十九日下午三時三十分許，在寶群公司址辦公室樓梯下方販賣
    機後方，因不滿自訴人丁○○請問被告甲○○為何於電話中口出穢語「幹你娘老
    雞麥」辱罵自訴人，竟共同毆打自訴人，致自訴人受有上唇紅腫併瘀血、前胸紅
    腫五×五公分一處之傷害，因認被告甲○○、乙○○及丙○○涉有刑法第二百七
    十七條第一項之傷害罪嫌云云。
二、按犯罪事實應依證據認定之，無證據不得推定其犯罪事實，又不能證明被告犯罪
    者，應諭知無罪之判決，刑事訴訟法第一百五十四條、第三百零一條第一項定有
    明文。所謂認定犯罪事實之證據，係指足以認定被告確有犯罪行為之積極證據而
    言，該項證據自須適合於被告犯罪事實認定，始得採為斷罪資料。又苟未能發現
    相當證據，或證據不足以證明，自不能以推測或擬制之方法，以為裁判基礎，亦
    分別有最高法院二十九年度上字第三一０五號及同院四十年度台上字第八六號判
    例意旨可資參照。自訴人認被告甲○○、乙○○、丙○○涉有前揭傷害罪嫌，無
    非以楊外科醫院所出具之診斷證明書乙紙為其論據；訊據被告甲○○、乙○○及
    丙○○均堅決否認有何傷害犯行，均辯稱：伊等沒有於八十九年二月十九日毆打
    自訴人等語。
三、經查，(1)自訴人丁○○雖提出乙紙楊外科醫院之診斷書，證明其曾於八十九年二
    月二十一日受有上唇紅腫瘀血、前胸紅腫五Ｘ五公分一處等傷害，惟該紙驗傷診
    斷書充其量僅能證明自訴人左上頭皮曾於八十九年二月二十一日受有傷害，究不
    能證明該處傷害即係出自被告甲○○、乙○○、丙○○所為，(2)又自訴人雖指稱
    ：當天伊與被告三人打架時，公司員工張炎坤、陳慶鴻都有在場，是陳慶鴻把伊
    拉開，張炎坤是有看到打架的情形云云，惟證人即寶群公司員工張炎坤到庭證稱
    ：當天伊有看到丁○○與甲○○、乙○○、丙○○擠成一團，就是丁○○被擠到
    旁邊，被告三人就一起擠過去，伊沒有看到被告三人出拳或用腳踢打自訴人，是
    陳慶鴻（另名公司員工）先看到他們亂成一團，之後有人喊說打人，伊就從樓上
    會議室出來下去到樓下樓梯口，就看到被告把自訴人擠到旁邊的紙堆，伊就看到
    陳慶鴻在把他們兩邊推開，後來他們兩邊又靠在一起，這時陳慶鴻就站在旁邊，
    但是伊不知道他站在那裡，所以伊就上前推開他們，伊是先推開丁○○，再把兩
    邊推開，當時伊沒有注意到丁○○身上或臉上有受傷，當時丁○○有說他有受傷
    ，但伊沒有去確認他有沒有受傷等語，證人即寶群公司員工陳慶鴻到庭證稱：當
    天伊看到時，被告三人與自訴人擠成一團，伊就把被告三人推開，伊推開被告三
    人後，被告三人與自訴人沒有再擠成一團，伊把他們推開之後，張炎坤就把丁○○拉走，伊沒注意到被告三人有出手或用腳踢打自訴人，事後伊沒注意到自訴人
    身上或臉上有受傷，伊把他們推開後伊就走了，所以伊不清楚等語（均見本院八
    十九年十一月一日訊問筆錄），渠等二人之證詞，就陳慶鴻已先行推開被告三人
    與自訴人後，究否再次推擠成一團，而由張炎坤再次推開被告三人與自訴人部分
    之情節，互有不同，則渠等二人所證稱被告三人與自訴人互為推擠之詞，即非無
    瑕疪可指，要難遽為採信，況且，依證人張炎坤及陳慶鴻之前揭證詞，渠等二人
    均沒有看到被告三人有出手毆打或用腳踼打自訴人之行為，亦未注意自訴人當時
    臉上或身上有無受傷，則渠等二人之證詞，自難謂足堪為不利被告三人之認定。
    (3)又參諸證人即寶群公司員工王英雪到庭證稱：當天伊看到被告三人與自訴人還
    有張炎坤，伊看到時張炎坤是在拉自訴人離開現場，乙○○、丙○○在拉甲○○
    ，伊有聽到自訴人對甲○○講一些挑釁的話，伊看到自訴人被拉開後，他們就沒
    有再擠在一起了，當天伊看到時，是張炎坤已經拉開自訴人了，伊當時人站得比
    較遠，所以沒有看到自訴人身上或臉上有受傷的痕跡，約數十分鐘之後，伊有在
    辦公室裡聽到自訴人在與人聊天，當時我也在辦公室裡看到自訴人，我可以確定
    當時自訴人在辦公室裡時，身上或臉上沒有受傷等語，證人即寶群公司員工巫敏
    雪到證證稱：當天被告他們開完會之後，甲○○與乙○○從前面樓梯下樓。伊有
    看到自訴人從後面樓梯下去，之後伊就有聽到有人用台語說你爸爸被人家打了，
    還不趕快去處理，伊就跑到二樓的樓梯口去看。我看到時，被告乙○○、丙○○
    擋在甲○○的前面，張炎坤擋在自訴人前面，並且拉著自訴人離開，伊有聽到自
    訴人再說一些挑釁的話，並有要往前的樣子，但被張炎坤擋住，過沒有多久，張
    炎坤就把自訴人拉走了，伊沒有看到被告與自訴人推擠在一團的情形，伊出來看
    時就已經隔開了，伊沒有看到被告三人打自訴人，伊當時也沒有注意自訴人臉上
    或身上有受傷之痕跡，伊在事發之後約數十分鐘之後，伊有聽到自訴人的座位上
    有聲音，伊就有看到自訴人坐在座位上，伊就趕快回座位坐好，伊的座位離自訴
    人約有一公尺左右，伊就有看到自訴人很高興的在用電話跟人聊天，我有注意自
    訴人的身上或臉上有無受傷，但伊沒有看到他的身上或臉上有受傷痕跡等語，及
    證人即寶群公司員工吳芬燕到庭證稱：八十九年二月十九日伊請假沒有在公司，
    伊是星期一到公司上班，才聽到同事在談，星期一上班時伊有看到自訴人，伊可
    以確定自訴人在星期一那天身上、臉上都沒有受傷的痕跡等語（均見本院八十九
    年十一月一日訊問筆錄），足徵渠等三人於事發當日或事後均未在自訴人臉上或
    身上發現有受傷之痕跡，則告訴人所提診斷證明書之傷勢，是否確係出自被告三
    人所為，即非無疑，是被告三人所辯稱未有傷害自訴人之詞，並非不可採信。綜
    上所陳，可知除自訴人之單一指述外，並無其他直接證據足以證明自訴人所受上
    唇紅腫併瘀血、前胸紅腫五×五公分一處等傷害與被告三人之行為有關，而自訴
    人之指訴，係以使被告受刑事訴追為目的，是其陳述是否與事實相符，仍應調查
    其他證據以資審認，本件自訴人並未能提出除診斷證明書以外之其他直接事證，
    以供本院查證其指訴被告三人傷害是否與事實相符，此外，復查無其他積極證據
    ，足資認定被告三人有自訴人所指傷害之犯行，本於「罪疑惟輕原則」，並揆諸
    前揭說明，自應就傷害部分為被告甲○○、乙○○、丙○○三人無罪之諭知。
據上論斷，應依刑事訴訟法第三百四十三條、第二百九十九條第一項前段、第三百零
一條第一項，刑法第三百零九條第一項、第四十二條第二項，罰金罰鍰提高標準條例
第一條前段、第二條，判決如主文。
中      華      民      國    八十九    年     十二     月     十二     日
                              臺灣板橋地方法院刑事第六庭
                                  法  官  葉  靜  芳
右正本證明與原本無異。
如不服本判決，應於判決送達後十日內向本院提出上訴狀 (應附繕本)。
                  書記官  黃  大  千
中      華      民      國    八十九    年      十二    月      十九    日
附錄本判決論罪法條：
刑法第三百零九條第一項：
刑法第三百零九條
公然侮辱人者，處拘役或三百元以下罰金。
以強暴犯前項之罪者，處一年以下有期徒刑、拘役或五百元以上罰金。


司法院資訊處製作；財團法人民間司法改革基金會備份。
